最高法院刑事判決　　　　　　　　　　　　　　　九十一年度台上字第一○七七號
　　上　訴　人　甲○○
右上訴人因業務過失致人於死案件，不服台灣高等法院台中分院中華民國八十七年十
二月三日第二審更審判決（八十五年度交上更(二)字第二二四號，起訴案號：台灣台中
地方法院檢察署八十二年度偵字第八五二四號），提起上訴，本院判決如左：
    主  文
原判決撤銷，發回台灣高等法院台中分院。
    主  文
本件原判決認定上訴人甲○○係統聯客運股份有限公司（下稱統聯公司）營業大客車
司機，為從事駕駛業務之人。於民國八十二年四月十八日下午十一時四十八分許，駕
駛統聯公司ＦＡ｜八九五號營業大客車，由台北沿國道中山高速公路自北向南之內側
車道行駛擬往員林，途經該路南下一八一公里又三五○公尺附近，應注意車前狀況，
並隨時採取必要之安全措施，依當時情形，又無不能注意之情形，竟疏於注意，以時
速約一百十三公里貿然超速行駛，見同向同車道因前方（南下一八五公里附近）有車
禍發生塞車而煞停於前方，由施耀茹依規定駕駛，前座搭載林春旺之車牌號碼ＥＨ｜
一三六七號自用小客車後，乃連續緊急煞車二次，仍煞車不住，於時速降至三十一公
里之時，距離前開自用小客車一公尺前，於行將撞擊之同時，適黃達海（已判刑確定
）駕駛汎亞交通股份有限公司（下稱汎亞公司）ＢＢ｜二四三號營業大客車（由台北
擬往台南）同向同車道，以大約相同之速度行駛於上訴人所駕駛大客車之後，因未與
前車保持安全距離，並疏於注意車前狀況，而疏於注意，致閃煞不及追撞上訴人駕駛
之大客車，使ＦＡ｜八九五號大客車因後方受撞擊衝力過大，車體引擎置於車尾，頭
輕尾重，復因氣壓式煞車，車體於煞車時往前衝之慣性，因而車頭仰起騎上（覆壓）
前方施耀茹駕駛之ＥＨ｜一三六七號自用小客車車頂，將之覆壓於大客車底盤下，並
續往前推撞由黃連煌依規定駕駛之喬國通運股份有限公司ＨＨ｜五二七號營業大客車
，致施耀茹受胸部外傷，合併窒息，林春旺顱內及胸腔出血，均當場死亡等情。因而
撤銷第一審判決，改判仍依刑法第二百七十六條第二項論上訴人以業務過失致人於死
罪刑之判決，固非無見。
惟查：(一)、原判決事實欄記載上訴人駕駛ＦＡ｜八九五號營業大客車……應注意車前
狀況，並隨時採取必要之安全措施，依當時情形，又無不能注意之情形，竟疏於注意
……，其理由欄亦謂「顯見被告前面與被害人之車尚有一段距離，被告並非未與前車
保持安全距離，而是因前面發生車禍，被告疏未注意前面車輛已停止之狀況」（見原
判決理由欄第七頁倒數第三行起），似認本件車禍並非因上訴人行車未與前車保持安
全距離所致。然又於理由欄另謂「綜上所述，本件車禍發生時，被告甲○○駕駛之統
聯公司大客車係以一百十三公里之速度行駛之中，因未與前車保持安全距離……」「
本件被告甲○○及黃達海於前揭時間分別駕駛營業大客車前後行經……未與前車保持
安全距離及應注意車前狀況，且依當時路況、天候情形，並非不能注意，……」（見
原判決第八頁第六行、倒數第五行），又認上訴人行車因未與前車保持安全距離而肇
致事故，其前後理由論述相互齟齬，自有判決理由矛盾之違背法令。(二)、原判決事實
認定上訴人駕車發現前方有事故發生，乃連續緊急煞車二次，仍煞車不住，於時速降
至三十一公里之時，距離前開自用小客車一公尺前，於行將撞擊之同時，遭黃達海駕
車自後追撞，因而車頭仰起騎上（覆壓）前方被害人施耀茹所駕駛小客車車頂。然理
由欄所採證人即乘客游忠之證言「伊當時坐在八、九排之坐位，剛開始有感覺磨擦的
聲音，車內的人驚叫，過幾秒鐘就有碰撞，車內的人又大聲尖叫，有聽到碰撞聲，有
感覺車子再往前滑動」（見原判決第七頁第六至八行），似認上訴人所駕車輛遭黃達
海駕車撞擊後，尚經地面滑行才覆壓被害人之小客車，依此判斷，若上訴人之所駕之
大客車顯非僅距被害人小客車一公尺，原判決認定之事實與所採擷之證言顯不相適合
，亦有證據上理由矛盾之可議。究竟上訴人所駕之大客車遭黃達海駕車撞擊地點距離
被害人車輛距離若干？與上訴人是否有足夠反應時間煞停所駕駛之大客車至有關係。
依卷內樺崎實業有限公司函所示，上訴人駕駛車輛在被害人煞停之車輛前五百四十公
尺處，經煞車車速已降至時速三十一公里（見原審交上更(二)卷一第一○六頁），且當
時行車紀錄器因車輛遭撞擊而故障，若依上訴人所稱車輛如遭正面撞擊，其輪胎會鎖
死，有無可能飛躍五百公尺左右而覆壓被害人車頂？又在所餘距離，上訴人所駕車輛
若未遭受黃達海車輛撞擊，是否能夠完成車輛之煞停？此與上訴人是否應負過失責任
攸關，原判決未進一步調查，亦有調查未盡及判決理由不備之違背法令。以上或為上
訴意旨所指摘，或為本院得依職權調查之事項，應認原判決仍有發回更審之原因。
據上論結，應依刑事訴訟法第三百九十七條、第四百零一條，判決如主文。
中      華      民      國    九十一    年      二      月    二十七    日
                              最高法院刑事第九庭
                                  審判長法官  陳  炳  煌
                                        法官  陳  正  庸
                                        法官  韓  金  秀
                                        法官  吳  信  銘
                                        法官  張  春  福
      右正本證明與原本無異
                                              書  記  官
中      華      民      國    九十一    年      三      月      六      日
